【裁判字號】    95,上訴,1174
【裁判日期】    951218
【裁判案由】    懲治走私條例
【裁判全文】
臺灣高等法院臺南分院刑事判決        95年度上訴字第1174號
上  訴  人  臺灣雲林地方法院檢察署檢察官
被      告  甲○○
被      告  乙○○
上列被告因懲治走私條例案件，上訴人不服臺灣雲林地方法院95
年度訴字第471號中華民國95年8月31日第一審判決（起訴案號：
臺灣雲林地方法院檢察署95年度偵字第2968號），提起上訴，本
院判決如下：
    主  文
原判決撤銷。
甲○○共同私運管制物品進口逾公告數額，累犯，處有期徒刑陸
月。檳榔壹佰零參包（毛重1,854公斤）沒收。
乙○○共同私運管制物品進口逾公告數額，累犯，處有期徒刑肆
月。檳榔壹佰零參包（毛重1,854公斤）沒收。
    事  實
一、甲○○前於民國92年間因懲治走私條例案件，經臺灣澎湖地
    方法院於92年10月28日，以92年度馬簡字第154號判處有期
    徒刑3月，於92年11月17日確定，甫於93年1月12日易科罰金
    執行完畢。乙○○前於93年間因傷害案件，經臺灣嘉義地方
    法院於93年7月30日，以93年度易字第117號判處有期徒刑8
    月，於93年8月30日確定，甫於94年5月29日縮刑期滿執行完
    畢。2人竟仍不知悔改，甲○○明知檳榔為實用果實，屬海
    關進口稅則第8章所列之物品，係行政院公告「管制物品項
    目及其數額」丙項第5款所列之管制進口物品，且亦明知自
    大陸地區私運物品進入臺灣地區，其所私運之物品重量達1,
    000公斤者，以管制進口物品論，竟仍與真實姓名、年籍均
    不詳，綽號分別為「阿喬」及「吳國章」之大陸人士基於私
    運管制物品進口之犯意聯絡，先由甲○○於95年4月初，透
    過電話與在海南島之「阿喬」及「吳國章」聯絡，約定以每
    公斤15元人民幣之代價，向「阿喬」購買大陸檳榔103包（
    毛重1,854公斤）甲○○並先給付「阿喬」10萬元人民幣。
    甲○○旋於95年6月5日上午6時許，向乙○○佯稱欲出海捕
    魚，委託乙○○駕駛甲○○新購之無籍舢舨船1艘，搭載甲
    ○○，自雲林縣麥寮鄉濁水溪南岸開船出海，於同日上午10
    時許，該舢舨船航行至甲○○與「阿喬」及「吳國章」約定
    之北緯23度95分、東經119度50分海域處時，甲○○遂以私
    運檳榔進口出售後利益朋分等語，向乙○○遊說，邀集乙○
    ○加入走私大陸檳榔進口行列，乙○○一時貪念，遂與甲○
    ○、「阿喬」及「吳國章」共同基於私運管制物品進口之犯
    意聯絡，駕駛上開舢舨船靠近前來交貨之大陸漁船，於甲○
    ○給付該大陸漁船船主「吳國章」4萬元人民幣後，乙○○
    乃與其餘不詳姓名、年籍之大陸人士，一同將大陸漁船上10
    3包（毛重1,854公斤）之檳榔搬運至其所駕駛之舢舨船上排
    放整齊，再判讀衛星定位儀，駕駛上開舢舨船回臺，而共同
    私運上開逾公告數額之管制物品進入臺灣。嗣於同日下午1
    時許，適乙○○所駕駛之舢舨船航行至雲林縣麥寮鄉濁水溪
    出海口南岸600公尺處時，為海岸巡防人員發覺有異當場查
    獲，並扣得上開走私之檳榔103包（毛重1,854公斤）、衛星
    定位儀1具及無籍舢舨船1艘。
二、案經行政院海岸巡防署海洋巡防總局中部地區巡防局報請臺
    灣雲林地方法院檢察署檢察官偵查起訴
    理  由
一、上揭犯罪事實，業據被告甲○○及乙○○於警詢、偵查、原
    審及本院審理中坦承不諱，並有現場照片16張附卷可稽，復
    有檳榔103包（毛重1,854公斤）、衛星定位儀1具及無籍舢
    舨1艘扣案可資佐證，足見事證明確，被告2人犯行均應堪認
    定。
二、(一)被告行為後，刑法及刑法施行法業於九十四年二月二日經
    總統以華總一義字第０九四０００一四九０一號令修正公布
    ，並於九十五年七月一日施行（下稱新刑法，修正前刑法下
    稱舊刑法），參酌最高法院九十五年五月二十三日刑事庭第
    八次會議決議，新刑法第二條第一項規定，係規範行為後法
    律變更所生新舊法律比較適用準據法，於新刑法施行後，應
    適用新刑法第二條第一項規定，為從舊從輕比較。另比較時
    應就罪刑有關之共犯、未遂犯、想像競合犯、牽連犯、連續
    犯、結合犯，以及累犯加重、自首減輕暨其他法定加減原因
    （如身分加減）與加減比例等一切情形，本於統一性及整體
    性原則，綜其全部罪刑結果，而為比較。經查：
    (1)修正前刑法第二十八條共犯係規定：「二人以上共同實施
      犯罪之行為者，皆為正犯」，修正後則規定為：「二人以
      上共同實行犯罪之行為者，皆為正犯」，揆諸本條之修正
      理由係為釐清陰謀共同正犯、預備共同正犯、共謀共同正
      犯是否合乎本條規定之正犯要件。而被告等所為上開犯行
      ，既屬實行犯罪行為之正犯，則適用修正前之舊法並無不
      利於被告。
    (2)按舊刑法第四十七條規定：「受有期徒刑之執行完畢，或
      受無期徒刑或有期徒刑一部之執行而赦免後，五年以內再
      犯有期徒刑以上之罪者，為累犯，加重本刑至二分之一。
      」，新刑法第四十七條則規定「受徒刑之執行完畢，或一
      部之執行而赦免後，五年以內故意再犯有期徒刑以上之罪
      者，為累犯，加重本刑至二分之一。」，而被告等有如事
      實欄所載前科紀錄，有臺灣高等法院被告前案紀錄表在卷
      可查，被告於前案執行完畢五年以內再故意犯本件有期徒
      刑以上之罪，不論依新法或舊法之規定，均構成累犯，故
      被告行為時之舊法對被告並無不利。
    (3)本件涉及法律變更部分，綜合上述比較新舊法之規定，新
      刑法並無有利於被告，依新刑法第二條第一項規定，自應
      適用行為時舊法，先予敘明。
    (二)查檳榔為實用果實，屬海關進口稅則第8章所列之物品，
      係行政院公告「管制物品項目及其數額」丙項第5款所列
      之管制進口物品，且1次私運數量超過1,000公斤者，即屬
      管制進口物品，海關進口稅則及管制物品項目及其數額均
      訂有明文，而本件查獲之檳榔共1,854公斤，已逾「管制
      物品項目及其數額」丙項所公告之數額，自屬管制進口之
      物品無疑。又按自大陸地區私運物品進入臺灣地區，或自
      臺灣地區私運物品前往大陸地區者，以私運物品進口、出
      口論，適用懲治走私條例規定處斷，懲治走私條例第12條
      定有明文。故核被告甲○○及乙○○所為，均係犯懲治走
      私條例第12條、第2條第1項自大陸地區私運管制物品進口
      逾公告數額物品進入臺灣地區罪。被告甲○○、乙○○與
      綽號「阿喬」及「吳國章」之大陸人士間就上開犯行，有
      犯意聯絡及行為分擔，應依修正前刑法第28條論以共同正
      犯。被告甲○○前於92年間因懲治走私條例案件，經臺灣
      澎湖地方法院於92年10月28日，以92年度馬簡字第154號
      判處有期徒刑3月，於92年11月17日確定，甫於93年1月12
      日易科罰金執行完畢；被告乙○○前於93年間因傷害案件
      ，經臺灣嘉義地方法院於93年7月30日，以93年度易字第1
      17號判處有期徒刑8月，於93年8月30日確定，甫於94年5
      月29日縮刑期滿執行完畢，有被告2人之臺灣高等法院被
      告前案紀錄表各1份在卷可參，其於前開有期徒刑執行完
      畢後5年內再犯本件有期徒刑以上之罪，均為累犯，應各
      依修正前刑法第47條規定，加重其刑。
三、(一)原審以被告等之犯行事證明確，予以論罪科刑，固非無見
    。惟查(1)刑法第41條第1項規定: 「犯最重本刑為五年以下
    有期徒刑以下之刑之罪，而受六個月以下有期徒刑或拘役之
    宣告者，得以新臺幣1千元、2千元或3千元折算一日，易科
    罰金。但確因不執行所宣告之刑，難收矯正之效，或難以維
    持法秩序者，不在此限。」本件被告等所犯懲治走私條例第
    2條第1項自大陸地區私運管制物品進口逾公告數額物品進入
    臺灣地區罪，其法定罪重本刑為七年以下有期徒刑，縱受六
    個月以下有期徒刑之宣告，亦不得為易科罰金之宣告。然原
    審雖對被告甲○○宣告有期徒刑六月之刑；對被告乙○○宣
    告有期徒刑四月之刑，卻均為易科罰金之諭知，顯有不當。
    (2)扣案之走私檳榔103包（毛重1,854公斤），係被告甲○○
    、乙○○所有，因犯罪所得之物，雖經送交雲林縣農會接收
    保管，但無證據足資證明已經行政沒入處分，強制執行而不
    存在。應依刑法第三十八條第三項、第一項第三款之規定，
    應予宣告沒收。（最高法院88年台上字第2611號判決）原審
    就此部分漏未為沒收之宣告，亦有未洽。上訴人上訴認原判
    決依法不得易科罰金，竟宣告易科罰金，且未就被告走私之
    物品並予宣告沒收，指摘原判決不當，為有理由，自應予以
    廢棄改判。
    (二)爰審酌被告甲○○及乙○○私運管制進口物品圖利，影響
    國家關稅之課徵及管理，助長走私風氣，破壞國家安全秩序
    ，惟進口後，旋即為警查獲，該批大陸檳榔未及流入市面，
    尚未對國內市場造成影響，被告甲○○為本件犯罪之主謀，
    犯罪情節較重，且前已有懲治走私條例之前科，竟仍不知悔
    改，猶為本件犯行，被告乙○○係受被告甲○○遊說後始與
    之為本件共同之犯行，犯罪情節較輕等一切情狀，分別量處
    如主文所示之刑。
    (三)依刑法規定沒收船隻，應以專供犯罪所用為限（最高法院
    18年上字第1427號判例參照）。本件扣案之無籍舢舨1艘僅
    係通常漁船，而扣案之衛星定位儀1具又係附屬於舢舨船之
    一部分，均難認其為專供走私犯罪所用，依法自不得宣告沒
    收。
四、據上論結，應依刑事訴訟法第369條第1項前段、第364條、
    第299條第1項前段、懲治走私條例第12條、第2條第1項、刑
    法第2條第1項前段、第38條第3項、第1項第3款、修正前刑
    法第11條前段、第28條、第47條，判決如主文。
本案經檢察官劉得鉦到庭執行職務。
中    華    民    國    95    年    12    月    18    日
                  刑事第六庭    審判長法  官  蔡崇義
                                      法  官  董武全
                                      法  官  曾文欣
以上正本證明與原本無異。
如不服本判決，應於收受本判決後十日內向本院提出上訴書狀。
其未敘述上訴理由者並得於提起上訴後十日內向本院補提理由書
狀（均須按他造當事人之人數附繕本）「切勿逕送上級法院」。
                                      書記官  李育儒
中    華    民    國    95    年    12    月    21    日
附錄法條：懲治走私條例第12條、第2條第1項
懲治走私條例第2條
私運管制物品進口、出口逾公告數額者，處7年以下有期徒刑，
得併科新臺幣3百萬元以下罰金。
前項之未遂犯罰之。
第1項所稱管制物品及其數額，由行政院公告之。
懲治走私條例第12條
自大陸地區私運物品進入臺灣地區，或自臺灣地區私運物品前往
大陸地區者，以私運物品進口、出口論，適用本條例規定處斷。


司法院資訊處製作；財團法人民間司法改革基金會備份。
